【裁判字號】    95,訴,1054
【裁判日期】    950816
【裁判案由】    重利
【裁判全文】
臺灣彰化地方法院刑事判決              95年度訴字第1054號
公  訴  人  臺灣彰化地方法院檢察署檢察官
被      告  丙○○
選任辯護人  張崇哲律師
            林志銘律師
上列被告因重利案件，經檢察官提起公訴（95年度偵字第3275、
3532號），本院裁定改依簡式審判程序審理判決如下：
    主  文
丙○○以乘他人急迫貸以金錢，而取得與原本顯不相當之重利為
常業，累犯，處有期徒刑陸月，如易科罰金，以銀元佰元即新
台幣玖佰元折算壹日。扣案之廣告單壹紙沒收。
    事  實
一、丙○○前因重利案件，經本院於民國93年10月18日以93年度
    易字第930號判處有期徒刑4月，於93年11月22日確定，並於
    94年3月9日易科罰金執行完畢。詎猶不知悔改，基於乘他人
    急迫貸以金錢，而取得與原本不相當重利之常業犯意，自94
    年11月29日起，在彰化縣鹿港鎮○○路332號經營「玉山當
    舖」，並利用報紙夾報廣告或有線電視臺刊登「玉山汽車借
    款、工商融資、公司工廠、大額融資、分期車可借、免留車
    」之廣告內容，以吸引急需用款之人前往該當舖借款。適有
    丁○○等人在如附表所示之時間，前往「玉山當舖」向丙○○借款，約定22日至1月為1期，每貸予新臺幣（下同）1萬
    元之金額即收取900元至1,000元不等之利息（借款金額、期
    間、利息詳如附表一所示），借款人於借款時除預扣利息外
    ，並應簽立本票或支票，作為抵押或支付本息之方法，其年
    利率高達108%至120%，丙○○藉此收取與原本顯不相當之重
    利，所得充作生活之資，賴以維生。嗣於95年3月29日13時
    50分許，在玉山當舖，為警持搜索票查獲，並扣得丁○○、
    己○○、戊○○及辛○○簽發之本票合計5張、丁○○、己○○、戊○○及辛○○典當借款收據4張、帳冊單1張、帳冊
    簿2本、丁○○及辛○○借款資料各1份、廣告單1張。
二、案經彰化縣警察局移送臺灣彰化地方法院檢察署檢察官偵查
    起訴。
    理  由
一、前揭犯罪事實，業據被告丙○○於警詢、偵查及本院準備程
    序及審理中坦承不諱，核與被害人己○○、乙○○、甲○○
    、辛○○、丁○○、壬○○、戊○○於警詢及偵查中證述之
    情節相符，並有查獲照片11張附卷可稽，及丁○○、己○○
    、戊○○及辛○○簽發之本票合計5張、丁○○、己○○、
    戊○○及辛○○典當借款收據4張、帳冊單1張、帳冊簿2本
    、丁○○及辛○○借款資料各1份、廣告單1張扣案可證，足
    認被告之自白與事實相符，其犯行堪以認定，應依法論科。
二、論罪與量刑：
(一)、被告行為後，刑法、刑法施行法及罰金罰鍰提高標準條例分
    別於94年2月2日、95年6月14日、95年5月17日經總統以華總
    一義字第09400014901、00000000000、00000000000號號令
    修正公布，並同於95年7月1日施行（下稱新刑法，修正前刑
    法下稱舊刑法），參酌最高法院95年5月23日刑事庭第8次會
    議有關新舊法適用原則之決議，新刑法第2條第1項之規定，
    係規範行為後法律變更所生新舊法律比較適用之準據法，於
    新刑法施行後，應適用新刑法第2條第1項之規定，為「從舊
    從輕」之比較。又基於「罪刑法定原則」及「法律不溯及既
    往原則」，行為之處罰，以行為時之法律有明文規定者為限
    ，必「行為時與行為後」之法律均有處罰之規定，始有新刑
    法第2條第1項之適用。另於比較時應就罪刑有關之共犯、未
    遂犯、想像競合犯、牽連犯、連續犯、結合犯，以及累犯加
    重、自首減輕暨其他法定加減原因（如身分加減）與加減比
    例等一切情形，本於「統一性及整體性原則」，綜其全部罪
    刑之結果而為比較。且「從刑附屬於主刑」，除法律有特別
    規定者外，依主刑所適用之法律。本案涉及法律變更之部分
    ，經依如附表二所示比較新、舊刑法之規定，以舊刑法有利
    於被告，依新刑法第2條第1項前段規定，自應適用最有利於
    被告之舊刑法，先此敘明。
(二)、刑法施行法第1條之1增訂施行前，依罰金罰鍰提高標準條例
    第1條前段、現行法規所定貨幣單位折算新臺幣標準第2條規
    定，本案刑法第345條常業重利罪關於「併科三千元以下罰
    金」之罰金刑部分，應提高折算為得併科新臺幣九萬元以下
    罰金。刑法施行法修正增訂第1條之1規定：「中華民國九十
    四年一月七日刑法修正施行後，刑法分則編所定罰金之貨幣
    單位為新臺幣。九十四年一月七日刑法修正時，刑法分則編
    未修正之條文定有罰金者，自九十四年一月七日刑法修正施
    行後，就其所定數額提高為三十倍。但七十二年六月二十六
    日至九十四年一月七日新增或修正之條文，就其所定數額提
    高為三倍。」依增訂條文提高並改為新臺幣後，本案刑法第
    345條常業重利罪關於「併科三千元以下罰金」之罰金刑部
    分，亦同為得併科新臺幣九萬元以下罰金，經比較新、舊法
    後，結果並無不同，應「從舊」適用罰金罰鍰提高標準條例
    第1條前段之規定。
(三)、按舊刑法上所謂常業犯，指反覆以同種類行為為目的之社會
    活動之職業性犯罪而言，至於犯罪所得之多寡，是否恃此犯
    罪為唯一之謀生職業，則非所問，縱令兼有其他職業，仍無
    礙於該常業犯罪之成立。次按新刑法刪除常業犯理由，乃因
    常業犯其本身含有連續犯性質，為變相連續犯，刑法總則既
    已廢除連續犯，則配合連續犯刪除，自應將刑法分則有關常
    業犯之規定全數刪除（中華民國刑法部分條文修正草案總說
    明第二編參照）。因此，本件被告所犯刑法第345條常業重
    利罪，既因刑法廢除常業犯規定而刪除，自應依上開最高法
    院決議意旨，就被告犯行，比較其適用舊刑法第345條常業
    犯規定，與適用刑法第344條普通重利罪規定，以何者為有
    利於被告，而為本件法律之適用（其餘詳見附表二）。
(四)、核被告丙○○所為，係犯刑法第345條之常業重利罪。又查
    被告曾因重利案件，經本院於93年10月18日以93年度易字第
    930號判處有期徒刑4月，於93年11月22日確定，並於94年3
    月9日易科罰金執行完畢，有臺灣高等法院被告前案紀錄表
    及台灣彰化地方法院檢察署刑案資料查註紀錄表各1份附卷
    可憑，其受此有期徒刑執行完畢後，5年以內再犯有期徒刑
    以上之罪，為累犯，應依法遞加重其刑。爰審酌公訴檢察官
    具體求處有期徒刑6月之意旨，被告於本案之責任，及渠等
    犯罪之動機、目的、犯罪之手段、生活狀況、品行、被害人
    所生之損害、被告所得利益及犯後與被害人丁○○等人達成
    和解，已取得被害人之諒解及坦認犯行之態度等一切情狀，
    量處如主文所示之刑。
(五)、被告行為後，刑法第41條第1項前段關於易科罰金折算標準
    之規定，業於94年2月2日修正公布，並於95年7月1日施行，
    由「犯最重本刑為五年以下有期徒刑以下之刑之罪，而受六
    個月以下有期徒刑或拘役之宣告，因身體、教育、職業、家
    庭之關係或其他正當事由，執行顯有困難者，得以一元以上
    三元以下折算一日，易科罰金。」修正為「犯最重本刑為五
    年以下有期徒刑以下之刑之罪，而受六個月以下有期徒刑或
    拘役之宣告者，得以新臺幣一千元、二千元或三千元折算一
    日，易科罰金。」應依刑法第2條第1項規定，適用最有利於
    行為人之法律（最高法院95年第8次刑事庭會議決議第3點第
    2項參照）。而修正前刑法第41條第1項前段之易科罰金折算
    標準，依修正刪除前之罰金罰鍰提高標準條例第2條規定，
    應就其原定數額提高為100倍折算1日，並依現行法規所定貨
    幣單位折算新臺幣條例第2條規定，以新臺幣元之3倍折算之
    ，亦即，修正前刑法第41條第1項前段之易科罰金折算標準
    ，應以銀元300元即新臺幣900元折算為1日，經比較新、舊
    法結果，應以被告行為時之舊法較有利於被告，依刑法第2
    條第1項前段規定，是本案自應適用被告行為時之法律即修
    正前刑法第41條第1項前段，修正前罰金罰鍰提高標準條例
    第2條規定，併諭知易科罰金之折算標準。
三、關於沒收部分：
(一)、另刑法於94年2月2日修正時，雖有就刑法第38條之規定一併
    修正，但依從刑從屬於主刑之原則，亦應適用修正前刑法第
    38條之規定。
(二)、扣案之廣告單1紙，為被告所有供犯罪所用之物，應依修正
    前刑法第38條第1項第2款之規定沒收之。
(三)、按刑法第38條第1項第3款所謂「因犯罪所得之物」，以屬於
    犯罪行為人為限，始得沒收，若第三人對於該物在法律上得
    主張權利或依法請求返還者，自不在得沒收之列（參最高法
    院21年上字第589號、40年臺非字第5號判例）。查本件扣案
    之丁○○、己○○、戊○○、辛○○簽發之本票合計5張，
    係丁○○等人交予被告供作擔保出質之用，該等本票在被告
    未實行權利之前，其所有權應仍屬發票人，非屬被告所有之
    物，又均非違禁物，爰均無從併予宣告沒收，公訴意旨認應
    依法併予宣告沒收，尚屬無據，附此敘明。
(四)、另扣案之丁○○、己○○、戊○○及辛○○典當借款收據4
    張、丁○○及辛○○借款資料各1份僅係被告與丁○○等人
    典當關係之證明；又帳冊單1張、帳冊簿2本大部分載有其他
    與本案犯罪無關之事實，因此本院認為此部分扣案之丁○○
    、己○○、戊○○及辛○○典當借款收據4張、丁○○及辛○○借款資料各1份、帳冊單1張、帳冊簿2本尚無沒收之必
    要。
(五)、至於其他扣案之本票14張、支票1張、典當借款收據14張、
    證物編號25之帳冊簿1本、廣告委刊契約書1份，悉與上開判
    決有罪之事實無關，公訴意旨認應依法併予宣告沒收，尚屬
    無據，附此敘明。
四、不另為無罪諭知部分：
(一)、公訴意旨略以：被告基於常業重利之犯意聯絡，於95年2月
    10日，在庚○○於生活、事業需款周轉而陷於急迫之際，
    貸予庚○○8萬元，約定由庚○○提出票載日：95年3月2日
    面額8萬元之支票1紙，另簽下面額8萬元之本票1紙為擔保，
    除了利息先扣之外，約定20日（起訴書誤載為22日）之利息
    係1000元，被告因此取得與原本不相當之重利，因認被告此
    部分所為，係犯刑法第345條之常業重利罪嫌云云。
(二)、按犯罪事實應依證據認定之，無證據不得認定犯罪事實，刑
    事訴訟法第154條第2項定有明文。次按刑事訴訟法上所謂認
    定犯罪事實之證據，係指足以認定被告確有犯罪行為之積極
    證據而言；如未能發現相當證據或證據不足以證明，自不能
    以推測或擬制之方法，以為裁判基礎。又採用情況證據認定
    犯罪事實，須其情況與待證事實有必然結合之關係，始得為
    之，如欠缺此必然結合之關係，其情況猶有顯現其他事實之
    可能者，據以推定犯罪事實，即非法之所許。而刑事訴訟法
    第161條第1項規定：檢察官就被告犯罪事實，應負舉證責任
    ，並指出證明之方法。因此，檢察官對於起訴之犯罪事實，
    應負提出證據及說服之實質舉證責任。倘其所提出之證據，
    不足為被告有罪之積極證明，或其指出證明之方法，無從說
    服法院以形成被告有罪之心證，基於無罪推定之原則，自應
    為被告無罪判決之諭知。
(三)、公訴意旨認被告涉犯上開犯行，係以被告於警詢、偵查中之
    自白、證人庚○○於警詢、偵查結證之證詞，為其論罪之依
    據。訊據被告對於借貸之事實固不否認，惟準備程序中曾堅
    決否認有何重利犯行，被告辯稱：借款期間係20日，利息為
    1,000元，其日息為50元，年利率約百分之22.8（答辯狀誤
    載為22.5），與我國社會上一般民間借貸所收取之利息相較
    ，並非顯不相當之重利等語。
(四)、按刑法重利罪之成立，必行為人利用被害人出現經濟危機時
    ，與之訂定不合理之契約，獲取財產上之利益，這個經濟危
    機是指：急迫、輕率、無經驗；然重利罪之核心問題，係何
    謂「與原本顯不相當之重利」，比較的基礎大約有3個1.銀
    行之放款利率，超過銀行一般放款之利率，就為重利；2.民
    法不保護之利率，民法第205條：「約定利率，超過週年百
    分之20者，債權人對超過部份之利息，無請求權」；3.超過
    民間一般之借貸利率。一般言之，銀行之放款利率在資金市
    場中，為最低之利率，因此，金融機構的放款利率，不能作
    為重利之對照參考；而超過週年百分之20的利率，債權人只
    是對於超過規定之利息沒有請求權，為典型之自然債務；且
    民法所規範之交易秩序，與刑法所希望建立之社會秩序，不
    完全相同，也就是刑法所建立之秩序，是必然不能放棄之秩
    序；另外民間通常之借貸利率，大約是月息2分，年利率已
    然超出百分之20，顯見超出週年百分之20的利率，並未逾越
    一般經濟活動之分際。故重利罪之參考指標，是民間借貸利
    率，而且是較高之借貸利率，民間借貸利率較銀行為高，這
    是一般民眾都能接受的，因民間借款手續簡便，幾乎沒有任
    何擔保或擔保不足，出借人必須承受較高的風險；一般民間
    通常借貸利率，大約是月息2分，這是指信用良好之借款人
    ，若是與出借人沒有往來之借款人，由於出借人要承擔更高
    之風險，所以利率還會比通常一般民間借貸之月息2分再高
    ，可能是月息3分，一般借款人對此較高之利息，都能體會
    並加以隱忍。然而並非超出月息3分，重利罪就一定成立，
    月息3分僅為一參考的標準，至於要超出月息3分到何種程度
    以上，方能評價為重利，尚必須參酌當地經濟活動情況而論
    ；大都市經濟活動、交易情況遠較鄉村地區活絡，都市人謀
    生或就業機會比較多，清償能力較高，對於高利率的評價與
    忍受程度自然與鄉村人不同。
(五)、經查：
１、被告並未取得「與原本顯不相當之重利」：
  (1)、證人庚○○於警詢及偵查中證述：借款8萬元，借款期間
      20 日，利息為1,000元，並未另外加收倉棧費等語。換算
      結果日息50元，年息約22.8％。
  (2)、參諸前台灣高等法院檢察處、前司法行政部早有「月息3
      分，雖超過民法第205條最高約定利率之限制，衡諸現時
      社會一般交易習慣，尚不能認顯有特殊之超額，自難令負
      刑法第344條之罪責」之意見（前司法行政部刑事司台【
      67】刑【2】函字第511號函），最高法院亦於84年度台上
      字第5061號刑事判決，表明「公眾週知之事實，毋庸舉證
      ，刑事訴訟法第157條定有明文。查民間利息通常為月息
      2、3分【即百分之2、3】，為一般有民間資金往來經驗者
      所熟知，相關報章雜誌對銀行及民間利息起落，亦時有報
      導」之見解，且甫於90年6月6日公布之當舖業法第11條第
      2項，並係以週年利率48％，做為當舖業年息之最高限制
      。揆諸上開第(1)點所述，被告貸與借款人庚○○所收取之
      借款利息，與我國社會上一般民間借貸所收取之利息相較
      ，並非顯然特別高昂，自堪認定。
２、另外其餘扣案本票19張、支票1張、典當借款收據18張等物
    均無法為被告有借款收取重利之證據。
３、綜上所述，本件被告此部分借款利息，並未明顯超出社會上
    民間借貸之行情甚多，而取得「與原本顯不相當之重利」之
    情事；其此部分之借款收息行為，是否有檢察官所指收取重
    利之犯行，尚有疑問；從而被告前開所辯之詞，堪以採信；
    此外，本院復查無其他積極證據足資證明被告涉有前開公訴
    人所指之重利犯行；既不能證明被告此部分被訴之犯行，揆
    諸前開說明，此部分原應諭知被告無罪，惟因公訴意旨認與
    前開有罪部分為常業犯之實質上一罪關係，爰不另為無罪之
    諭知。
據上論斷，應依刑事訴訟法第273條之1第1項、第299條第1項前
段，刑法第2條第1項前段、修正前刑法第345條、第47條、第41
條第1項前段，罰金罰鍰提高標準條例第1條前段、修正前罰金罰
鍰提高標準條例第2條，判決如主文。
本案經檢察官林士富到庭執行職務。
中    華    民    國    95    年    8     月    16    日
                  刑事第二庭    法  官  李水源
以上正本證明與原本無異。
如不服本判決，應於判決送達後10日內向本院提出上訴狀 (須附
繕本)。其未敘述上訴理由者，並得於提起上訴後10日內向本院
補提理由書狀 (均須按他造當事人之人數附繕本)「切勿逕送上
級法院」。
告訴人或被害人對於判決如有不服具備理由請求檢察官上訴者，
其上訴期間之計算係以檢察官收受判決正本之日期為準。
中    華    民    國    95    年    8     月    23    日
                                書記官  廖建興
附錄本案論罪科刑法條全文：
修正前中華民國刑法第345條
以犯前條之罪為常業者，處五年以下有期徒刑，得併科三千元以下罰金。
中華民國刑法第344條
（重利罪）
乘他人急迫、輕率或無經驗貸以金錢或其他物品，而取得與原本
顯不相當之重利者，處1年以下有期徒刑、拘役或科或併科1千元
以下罰金。
附表一：
   ┌──┬───┬────┬────┬──────────┐
   │編號│借款人│借款時間│借款金額│  約定利息          │
   ├──┼───┼────┼────┼──────────┤
   │ 1  │丁○○│94年11月│5萬元   │以每個月為1期，每借 │
   │    │      │29日    │        │1萬元利息900元，年息│
   │    │      │        │        │為108％。           │
   ├──┼───┼────┼────┼──────────┤
   │ 2  │己○○│95年2月 │5萬元   │以每個月為1期，每借 │
   │    │      │3日     │        │1萬元利息900元，年息│
   │    │      │        │        │為108％。           │
   ├──┼───┼────┼────┼──────────┤
   │ 3  │壬○○│95年2月 │4萬元   │以每個月為1期，每借 │
   │    │      │13日    │        │1萬元利息900元，年息│
   │    │      │        │        │為108％。           │
   ├──┼───┼────┼────┼──────────┤
   │ 4  │戊○○│95年2月 │4萬元   │借款22日，利息1,500 │
   │    │      │21日    │        │元，年息為62％。    │
   ├──┼───┼────┼────┼──────────┤
   │ 5  │乙○○│95年3月 │5萬元   │以每個月為1期，每借1│
   │    │      │20日    │        │萬元利息1,000元，年 │
   │    │      │        │        │息為120％。         │
   ├──┼───┼────┼────┼──────────┤
   │ 6  │甲○○│95年3月 │15萬元  │以每個月為1期，每借 │
   │    │      │23日    │        │1萬元利息900元，年息│
   │    │      │        │        │為108％。           │
   ├──┼───┼────┼────┼──────────┤
   │ 7  │辛○○│95年3月 │13萬元  │以每個月為1期，每借1│
   │    │      │29日    │        │萬元利息1,000元，年 │
   │    │      │        │        │息為108％。         │
   └──┴───┴────┴────┴──────────┘
附表二：
┌───┬───────┬────────┬──────┐
│比較  │舊刑法於本案適│新刑法於本案適用│依從舊從輕原│
│法條  │用之法律效果  │之法律效果      │則比較結果  │
├───┼───────┼────────┼──────┤
│舊刑法│舊刑法第345條 │基本上常業犯之基│依新刑法第2 │
│第345 │常業重利犯罪，│本類型，都是以其│條第1項前段 │
│條與舊│性質上屬多數行│本罪為成立要件（│之規定，本件│
│刑法第│為之集合犯，法│例如舊刑法第345 │應適用舊刑法│
│344條 │律上擬制為一罪│條規定：以犯前條│第345條。   │
│、刑法│，為實質上一罪│之罪為常業者‧‧│            │
│第50條│，以該罪主刑之│‧），故刪除後，│            │
│、舊刑│最高度刑（即有│僅能回歸本罪之數│            │
│法第51│期徒刑5年）與 │罪處理，因此，新│            │
│條第5 │因常業重利罪刪│刑法將常業重利罪│            │
│款    │除後，依刑法第│刑規定刪除後，因│            │
│      │344條併合處罰 │已無常業重利罪刑│            │
│      │後之最高刑（本│之規定，如適用新│            │
│      │案係7次重利犯 │法，原犯罪行為即│            │
│      │行，為有期徒7 │應回歸本罪之刑法│            │
│      │年）相比較，以│第344條，依刑法 │            │
│      │適用舊刑法第34│第50條規定，併合│            │
│      │5條之規定對告 │處罰之。如依上開│            │
│      │有利。        │說明，以主刑之最│            │
│      │              │高度比較新舊法，│            │
│      │              │則須以常業重利行│            │
│      │              │為所觸犯之刑法第│            │
│      │              │345條之最高度刑 │            │
│      │              │（即有期徒刑5年 │            │
│      │              │）與依刑法第344 │            │
│      │              │條併合處罰後之最│            │
│      │              │高度刑（本案係7 │            │
│      │              │次重利犯行，為有│            │
│      │              │期徒刑7年）相比 │            │
│      │              │較，應以適用舊刑│            │
│      │              │法第345條之規定 │            │
│      │              │對被告有利。    │            │
├───┼───────┼────────┼──────┤
│新舊刑│第5款宣告多數 │宣告刑最長不得逾│本條從舊刑法│
│法第51│有期徒刑，宣告│30年。          │較有利於被告│
│條第5 │刑最長不得逾20│                │            │
│款    │年。          │                │            │
├───┼───────┼────────┼──────┤
│新、舊│舊刑法第33條第│新刑法第33條第5 │依新刑法第2 │
│刑法第│5款規定：「罰 │款關於主刑罰金已│條第1項前段 │
│33條第│金：（銀元）1 │修正為：「罰金：│之規定，本件│
│5款   │元以上。」關於│新台幣1千元以上 │應適用舊刑法│
│      │罰金刑之法定範│，以百元計算。」│第33第5款。 │
│      │圍較低。      │修正後關於罰金刑│            │
│      │              │之法定範圍顯已提│            │
│      │              │高。            │            │
├───┼───────┼────────┼──────┤
│舊刑法│關於刑法第47條│修正後刑法第47條│依新刑法第2 │
│第47條│累犯規定，修正│第1項固僅限於故 │條第1項前段 │
│、新刑│前對於行為人不│意犯，始有累犯適│之規定，適用│
│法第47│論是故意犯或過│用，惟於同條第2 │行為時之法律│
│條第1 │失犯，均有累犯│項增列「受強制工│，即從舊刑法│
│、2項 │適用，及加重本│作處分之執行完畢│第47條。    │
│      │刑至2分之1。  │或一部之執行而免│            │
│      │本案事實適用新│除後，5年以內故 │            │
│      │、舊刑法第47條│意再犯有期徒刑以│            │
│      │之規定，均構成│上之罪者」，暨因│            │
│      │累犯，而無何差│同法第49條刪除原│            │
│      │異。          │「依軍法受裁判者│            │
│      │              │，不適用累犯」之│            │
│      │              │規定，從而「依軍│            │
│      │              │法受裁判」，5 年│            │
│      │              │以內故意再犯有期│            │
│      │              │徒刑以上之罪者，│            │
│      │              │，均同有累犯加重│            │
│      │              │其刑之適用，就此│            │
│      │              │而言，又較舊法適│            │
│      │              │用之範圍較大。效│            │
│      │              │果：同樣加重本刑│            │
│      │              │至2分之1。本案事│            │
│      │              │實適用新、舊刑法│            │
│      │              │第47條之規定，均│            │
│      │              │構成累犯，而無何│            │
│      │              │差異。          │            │
├───┼───────┼────────┼──────┤
│舊刑法│罰金刑之加重，│罰金刑之加重，依│本條從舊刑法│
│第68條│依舊刑法第68條│新刑法第67條規定│較有利於被告│
│、新刑│規定，僅加重其│，其最高度及最低│            │
│法第67│最高度。      │度同加重之。    │            │
│條    │              │                │            │
├───┴───────┴────────┴──────┤
│比較結果：                                            │
│綜其全部罪刑之比較，應以舊刑法較有利於被告，故本案應一│
│體適用舊刑法。                                        │
└───────────────────────────┘


司法院資訊處製作；財團法人民間司法改革基金會備份。
